---
title: "ENUNCIADO taller en grupo Mat3 GIN 2025-2026"
author: "Taller"
lang: es
format:
  html:
    theme: superhero
    toc: true
    toc_depth: 4
    html-math-method: katex
    code-tools: true
    code-fold: true
    collapse: true
    keep-md: true
    code-overflow: wrap
---

```{r setup, include=FALSE}
knitr::opts_chunk$set(echo = TRUE, message = FALSE,
                      warning = FALSE,cache=FALSE)
# packages
library(tidyverse)
```

# Instrucciones para el taller

Se entrega en grupos que deben de estar constituidos en la actividad de grupos. Los grupos son de 2 o 3 ESTUDIANTES, loa caso especiales consultadlos con el profesor para que los autorice.

**Enlaces y Bibliografía**

-   [R for data science, Hadley Wickham, Garret Grolemund.](https://r4ds.had.co.nz/)
-   [Fundamentos de ciencia de datos con R.](https://cdr-book.github.io/)
-   [Tablas avanzadas: kable, KableExtra.](https://haozhu233.github.io/kableExtra/awesome_table_in_html.html)
-   [Geocomputation with R, Robin Lovelace, Jakub Nowosad, Jannes Muenchow](https://r.geocompx.org/)
-   Apuntes de R-basico y tidyverse moodel MAT3.

## Objetivo MALLORCA

Leeremos los siguientes datos de la zona de etiqueta `mallorca` con el código siguiente:

```{r}
load("clean_data/mallorca/listing_common0.RData")
ls()
listings0 = listings_common0 %>%
  select(id, scrape_id, listing_url,
         neighbourhood_cleansed, price,
         number_of_reviews,
         review_scores_rating,
         review_scores_rating,
         review_scores_cleanliness,
         review_scores_location,
         review_scores_value,
         number_of_reviews,
         accommodates,
         bathrooms_text,
         bedrooms,
         beds,
         minimum_nights,
         description,
         latitude,
         longitude,
         property_type,
         room_type)
```

**listings**

Generamos la tibble `listings0` con datos DE 8 periodos DE apartamentos de inside Airbnb de Mallorca Y seleccionando cuantas variables nos parecen más interesantes.

Separararemos la fecha del scrapping que es en la que se observaron los datos de cada apartamento nos quedaremos con los apartamentos que aparecen en las 8 periodos "scrapeados".

```{r}
listings0= listings0 %>% 
  mutate(date=as.Date(substr(
    as.character(scrape_id),1,8),
    format="%Y%m%d"),
    .after=id)
```

Ahora analizamos las fechas de los scrapings y el número de veces que aparecen cada apartamentos.

```{r}
table(listings0$date)
```

Hay 8 periodos de scrapping y vamos a quedarnos con los apartamentos que aparecen en todos los periodos

Vemos que cada apartamento aparece 8 veces una por periodo.

```{r}
table(table(listings0$id))
```

Notemos que cada apartamento:

-   queda identificado por id y por date que nos da el periodo en la que apareció el dato.
-   así que cada apartamento aparece 8 veces ya que hemos elegido solo los apartamentos que aparecen en las 8 muestras.
-   Las muestras son `r unique(listings0$date)`,

```{r}
unique(listings0$date)
```

**reviews**

Estos datos necesitan leerse de forma adecuada, las columnas 1, 2 y 4 deben ser de tipo `character` las otras son correctas

```{r}
reviews=read_csv("data/mallorca/2025-09-21/reviews.csv.gz")
str(reviews)
head(reviews)
```

**neighbourhoods.csv**

Son dos columnas y la primera es una agrupación de municipios (están NA) y la segunda es el nombre del municipio

```{r}
municipios=read_csv("data/mallorca/2025-09-21/neighbourhoods.csv")
str(municipios)
head(municipios)
```

**neighbourhoods.geojson**

Es el mapa de Mallorca, o podemos leer así:

```{r}
library(sf)
library(tmap)

# Leer el archivo GeoJSON
geojson_sf <- sf::st_read("data/mallorca/2025-09-21/neighbourhoods.geojson")

# Crear un mapa

# interactivo
tmap_mode("plot") # Cambiar a modo  view/plot   que es interactivo/estático
tm_shape(geojson_sf) +
  tm_polygons(col = "cyan", alpha = 0.6) +
  tm_layout(title = "Mapa - GeoJSON Mallorca con municipios")
```

Tenéis que consultar en la documentación de inside Airbnb para saber que significa cada variable. Os puede ser útil leer los ficheros [DATA_ABB_modelo_de_datos.html](DATA_ABB_modelo_de_datos.html) y [DATA_ABB_modelo_de_datos.pdf](DATA_ABB_modelo_de_datos.html) en los que se explica el modelo de datos de inside Airbnb y como se cargan en el espacio de trabajo.

Responder las siguientes preguntas con formato Rmarkdown (.Rmd) o quarto (.qmd) y entregad la fuente un fichero en formato html como salida del informe. Se puntúa la claridad de la respuesta, la calidad de la redacción y la corrección de la respuesta.

## Pregunta 1 (**1punto**)

Del fichero con los datos de listings `listings0` calcula los estadísticos descriptivos de las variable `price` y de la variable `number_of_reviews` agrupados por municipio y por periodo.

Presenta los resultados con una tabla de kableExtra.

```{r}
estadisticos <- listings0 %>% 
  group_by(neighbourhood_cleansed, date) %>%
  summarise( Numero=n(),
            mean_price = mean(price, na.rm = TRUE),
            sd_price = sd(price, na.rm = TRUE),
            mean_reviews = mean(number_of_reviews, na.rm = TRUE),
            sd_reviews = sd(number_of_reviews, na.rm = TRUE)
  ) %>%
  ungroup()
head(estadisticos)
```

Presentación de los datos con una tabla de KableExtra:

```{r}
library(kableExtra)
estadisticos %>%
  kable(caption="Estadísticos descriptivos de Price y Number of reviews por Municipio y Periodo") %>%
  kable_styling(bootstrap_options=c("striped","hover", "condensed"), full_width=FALSE)
```

## Pregunta 2 (**1punto**)

Consideremos las variables `price` y `number_of_reviews` de Pollença y Palma del periodo "2024-09-13", del fichero `listing_common0_select.RData`. Estudiad si estos datos se aproximan a una distribución normal gráficamente. Para ello, dibujad el histograma, la función "kernel-density" que aproxima la densidad y la densidad de la normal de media y varianza las de las muestras de las variables `price` (para precios mayores de 50 y menores de 400) y `number_of_reviews` para Palma y\
Pollença

## Pregunta 3 (**1punto**)

Con los datos de `listings0` de todos los periodos, contrastar si la media del precio en Alcudia es igual a la de Palma **contra** que es mayor que en Palma para los precios mayores que 50 euros y menores de 400. Construid la hipótesis nula y alternativa, calculad el $p$-valor y el intervalo de confianza asociado al contraste. Justifica técnicamente la conclusión del contraste.

## Pregunta 4 (**1punto**)

Con los datos de `listings0`, contrastar si las medias de los precios en Alcudia entre los periodos 2025-06-15 y 2025-09-21 son iguales contra que son menores. Construid la hipótesis nula y alternativa, calculad el $p$-valor y el intervalo de confianza asociado al contraste.

Haced un diagrama de caja comparativo de los precios en Alcudia por periodo y coméntalo.

## Pregunta 5 (**1 punto**)

Comparar con un bopxlot de las valoraciones medias `review_scores_rating` para Alcudia, Palma, Calvià y Pollença. Hacer el gráfico con ggplot2 y todo lujo de destalles.

### Solución

Hemos de comparar la distribucion de las valoraciones medias entre nuestros cuatro municpios dados. Al usar el boxplot como nos dice el enunciado, podremos visualizar medianas, dispersion, asimetrias y posibles "outliers" (casos que no se ajustan a lo esperado) de cada grupo. Para comenzar, hemos de quedarnos solo con los municipios de nos interesan de nuestro set de datos. Para esto, aplicamos las funciones de filter(), que seleccionara las filas segun una condición, y %\>% que sirve para encadenar operaciones de una forma mas legible.

```{r}
municipios = c("Alcúdia", "Palma de Mallorca", "Calvià", "Pollença")
listings5 = listings0 %>% filter(neighbourhood_cleansed %in% municipios)
```

De forma resumida, acabamos de filtar un conjunto de datos quedandonos solo con las observaciones que pertenecen a un conjunto de categorias concretas.

A continuacion, construimos el grafico haciendo uso de ggplot2.

```{r}
ggplot(listings5, 
       aes(x = neighbourhood_cleansed, y = review_scores_rating,fill = neighbourhood_cleansed))+
  geom_boxplot(alpha = 0.7, outlier.color = "black") + 
  labs(title = "Valoraciones medias por municipio", x = "Municipio", y = "Valoracion media (review_scores_rating)", fill = "Municipio") + 
  theme_minimal(base_size = 14) + 
  theme(legend.position = "none", plot.title = element_text(face = "bold"))
```

En cuanto a funciones usadas para la creacion del grafico: - aes: srive para definir que variable corresponde con el eje de coordenadas X e Y al igual que determinar el color de esta. Es una funcion estetica.

-   geom_boxplot: Seleccionamos la forma de representacion de nuestras distribuciones.

-   labs, theme_minimal, theme: Sirven para añadir cosas como etiquetas y titulos, colores... En general, cada una de estas funciones sirven para añadir funciones o elementos visuales o esteticos. Al usar boxplot como nos pide el enunciado, se nos hace mas facil la comparacion por cosas como la muestra mediana, permitiendo una comparacion mas directa, la comparacion de multiples distribuciones a la vez y la señalizacion de los outliers.

**Interpretación del gráfico y Comparación entre municipios.**

Dentro de nuestro grafico, cada Municipio vendra representado por un boxplot de un color distinto cada uno. Dentro de este grafico, la lina horizontal dentro de la caja es la mediana, el valor central. La caja abarca de nuestro primer cuartil hasta el tercero, que representa el 50% central de los datos. Los bigotes, que son las barras verticales de la figura, sirven para indicar los valores que no se consideran outliers, mientras que los puntos negros fuera de estos son los outliers, con valoraciones inusualmente bajas o altas. Alcúdia presenta una mediana alta, que ronda el 4.8. Como su caja es estrecha, esto nos indica que hay una variabilidad baja. Hay una gran cantidad de outliers, la mayoria de los cuales suelen rondar puntuacions altas, pero hay un subconjunto de ellos que ronda las bajas. En cuanto a Calviá, su mediana ronda los 4.8 o 4.85, pero se diferencia de Alcúdia con una caja mas ancha, indicando una variabilidad mas alta. En cuanto a los Outliers, Calviá presenta pocos, y ademas rondan puntuaciones altas iguales o superiores al 3. Despues se tiene a Palma de Mallorca, la cual presenta una mediana similar a la de Calviá, pero con una caja mas estrecha indicando poca variabilidad, es decir, la mayoria de valoraciones suelen rondar una media de 4.8 o 4.85. Aunque tenga mas outliers, estos estan en una situacion casi identica a los de Calviá, donde rondan puntuaciones altas iguales o superiores al 3. Por ultimo, Pollença presenta una mediana similar a la de Alcúdia, pero con una caja mas ancha indicando mas variabilidad. No solo eso, sino que sus outliers estan dispersos por todo el eje Y, con valoraciones que llegan hasta el 1. En conclusion, Palma de Mallorca es la mejor valorada de las cuatro, pero por muy poco ya que Calviá esta en una situación similar. En tercer lugar estaria Alcúdia y por ultimo Pollença.

## Pregunta 6 (**1 punto**)

Calcular la proporción de apartamentos de la muestra "2025-09-21" con media de valoración `review_scores_rating` mayor que 4 en Alcudia y en Calvià son iguales contra que son distintas. Construid un intervalo de confianza para la diferencia de proporciones.

### Solución

Para comprobar si las medias de valoracion mayor que 4 entre Alcúdia y Calvià son iguales, comenzamos declarando que $p_1$ representara la proporcion en Alcúdia, mientras que $p_2$ la proporcion en Calvià, ya que nos interesa su diferencia: $\hat p_1 - \hat p_2$. Declarandolo como un contraste de dos proporciones, obtenemos la siguiente hipotesis nula y alternativa: $H_0 : p_1 = p_2$ $H_1 : p_1 \ne p_2$ Establecienco nuestro nivel de significacion $\alpha = 0.05$. Si el p-valor $\geq$ 0.05, no rechazamos $H_0$, que se puede ver tambien a la hora de hacer el intervalo de confianza por si apareze el 0 o no. Comenzamos filtrando nuestros datos por fecha y municipios:

```{r}
listings6 = listings0 %>% filter(
  date==as.Date("2025-09-21"),
  neighbourhood_cleansed %in% c("Alcúdia", "Calvià")
)
```

Y despues guardamos nuestras porporciones cogiendo los datos de la coleccion anteriormente creada:

```{r}
props = listings6 %>%
  filter(!is.na(review_scores_rating)) %>%   # quitar NA
  group_by(neighbourhood_cleansed) %>%
  summarise(
    n = n(),                                      # n1 y n2
    x = sum(review_scores_rating > 4),            # x1 y x2
    p = mean(review_scores_rating > 4),           # p1 y p2
  )
```

x = Numero de apartamentos con rating \> 4 n = numero total de apartamentos $\hat p$ = propocion $x/n$ Ahora, guardamos cada valor calculado en su respectivo lugar haciendo uso de filtros.

```{r}
# Alcúdia
n1 = props$n[props$neighbourhood_cleansed == "Alcúdia"]
x1 = props$x[props$neighbourhood_cleansed == "Alcúdia"]
p1 = props$p[props$neighbourhood_cleansed == "Alcúdia"]

# Calvià
n2 = props$n[props$neighbourhood_cleansed == "Calvià"]
x2 = props$x[props$neighbourhood_cleansed == "Calvià"]
p2 = props$p[props$neighbourhood_cleansed == "Calvià"]

```

Con estos datos, somos capazes de ver que nos encontramos en el caso XIX debido a la independencia de las proporciones. Por lo que procedemos a calcular el siguiente estadistico" $\displaystyle Z=\frac{\hat p_1 - \hat p_2}{\sqrt{\hat p\hat q(\frac{1}{n_1}+\frac{1}{n_2})}}$ donde $\displaystyle \hat p = \frac{n_1\hat p_1 + n_2\hat p_2}{n_1+n_2}$ y $\hat q = 1- \hat p$.

```{r}
p = ((p1*n1)+(n2*p2))/(n1+n2)
q = 1-p
Z = (p1-p2)/sqrt(p*q*((1/n1)+(1/n2)))
```

Y, con lo cual, somos capaces de calcular el p-valor haciendo uso de: $\displaystyle 2·P(Z\geq |z|)$

```{r}
2*pnorm(Z, lower.tail = FALSE)
```

Nuestro p-valor (0.58436), nos sale superior al $\alpha = 0.05$ establecido anteriormente, por lo que comprobamos que no hay pruebas suficientes para determinar que no se cumple $H_0$. Por lo que acabamos viendo que las proporciones son iguales

El intervalo de confianza para el caso XIX es $\displaystyle ]\hat p_1 - \hat p_2-z_{0.975}·\sqrt{\hat p \hat q (\frac{1}{n_1}+\frac{1}{n_2})},\hat p_1 \hat p_2 + z_{0.975}\sqrt{\hat p \hat q (\frac{1}{n_1}+\frac{1}{n_2})}[$. Este lo podemos calcular de la siguiente forma:

```{r}
c(p1-p2-qnorm(0.975)*sqrt(p*q*(1/n1+1/n2)),p1-p2+qnorm(0.975)*sqrt(p*q*(1/n1+1/n2))) #0.975 sale de hacer 1-(alpha=0.05/2)
```

Nuestro intervalo de confianza para nuestra diferencia es \[-0.02712, 0.04813\]. Como podemos ver, el 0 acaba estando incluido en este intervalo, con lo que podemos corroborar que las dos proporciones son iguales, ya que no hay pruebas de una diferencia significativa. Por lo que, en conclusion, no encontramos pruebas estadisticamente significativas de que la proporcion de apartamentos con `review_scores_rating > 4` difiera entre Alcúdia y Calvià en la muestra de la fecha 21-09-2025.

## Pregunta 7 (**1punto**)

Calcular la proporción de apartamentos de los periodos 2025-06-15 y 2025-09-21 con media de valoración `review_scores_rating` mayor que 4 en Palma y en Pollença son iguales contra que son distintas.

### Solución

**Calculos para el periodo 2025-06-15**

Para comprobar si las medias de valoracion mayor que 4 del periodo 2025-06-15 entre Palma de Mallorca y Pollença son iguales, comenzamos declarando que $p_1$ representara la proporcion en Palma de Mallorca, mientras que $p_2$ la proporcion en Pollença, ya que nos interesa su diferencia: $\hat p_1 - \hat p_2$. Declarandolo como un contraste de dos proporciones, obtenemos la siguiente hipotesis nula y alternativa: $H_0 : p_1 = p_2$ $H_1 : p_1 \ne p_2$ Establecienco nuestro nivel de significacion $\alpha = 0.05$. Si el p-valor $\geq$ 0.05, no rechazamos $H_0$, que se puede ver tambien a la hora de hacer el intervalo de confianza por si apareze el 0 o no dentro del intervalo. Comenzamos filtrando nuestros datos por fecha y municipios:

```{r}
listings7 = listings0 %>% filter(
  date==as.Date("2025-06-15"),
  neighbourhood_cleansed %in% c("Palma de Mallorca", "Pollença")
)
```

Y despues guardamos nuestras porporciones cogiendo los datos de la coleccion anteriormente creada:

```{r}
props = listings7 %>%
  filter(!is.na(review_scores_rating)) %>%   # quitar NA
  group_by(neighbourhood_cleansed) %>%
  summarise(
    n = n(),                                      # n1 y n2
    x = sum(review_scores_rating > 4),            # x1 y x2
    p = mean(review_scores_rating > 4),           # p1 y p2
  )
```

x = Numero de apartamentos con rating \> 4 n = numero total de apartamentos $\hat p$ = propocion $x/n$ Ahora, guardamos cada valor calculado en su respectivo lugar haciendo uso de filtros.

```{r}
# Palma de Mallorca
n1 = props$n[props$neighbourhood_cleansed == "Palma de Mallorca"]
x1 = props$x[props$neighbourhood_cleansed == "Palma de Mallorca"]
p1 = props$p[props$neighbourhood_cleansed == "Palma de Mallorca"]

# Pollença
n2 = props$n[props$neighbourhood_cleansed == "Pollença"]
x2 = props$x[props$neighbourhood_cleansed == "Pollença"]
p2 = props$p[props$neighbourhood_cleansed == "Pollença"]

```

Con estos datos, somos capazes de ver que nos encontramos en el caso XIX debido a la independencia de las proporciones. Por lo que procedemos a calcular el siguiente estadistico" $\displaystyle Z=\frac{\hat p_1 - \hat p_2}{\sqrt{\hat p\hat q(\frac{1}{n_1}+\frac{1}{n_2})}}$ donde $\displaystyle \hat p = \frac{n_1\hat p_1 + n_2\hat p_2}{n_1+n_2}$ y $\hat q = 1- \hat p$.

```{r}
p = ((p1*n1)+(n2*p2))/(n1+n2)
q = 1-p
Z = (p1-p2)/sqrt(p*q*((1/n1)+(1/n2)))
```

Y, con lo cual, somos capaces de calcular el p-valor haciendo uso de: $\displaystyle 2·P(Z\geq |z|)$

```{r}
2*pnorm(Z, lower.tail = FALSE)
```

Nuestro p-valor (1.77824e\^-06), nos sale inferior al $\alpha = 0.05$ establecido anteriormente, por lo que rechazamos nuestra hipotesis nula, aceptando la alternativa, y por lo tanto podemos decir que las proporciones entre Palma de Mallorca y Pollença son diferentes para el periodo de tiempo de 2025-06-15. Para la comparacion final entre ambos, calcularemos el intervalo de confianza del 95% usando la formula del caso XIX: $\displaystyle ]\hat p_1 - \hat p_2-z_{0.975}·\sqrt{\hat p \hat q (\frac{1}{n_1}+\frac{1}{n_2})},\hat p_1 \hat p_2 + z_{0.975}\sqrt{\hat p \hat q (\frac{1}{n_1}+\frac{1}{n_2})}[$.

```{r}
interval1 = c(p1-p2-qnorm(0.975)*sqrt(p*q*(1/n1+1/n2)),p1-p2+qnorm(0.975)*sqrt(p*q*(1/n1+1/n2))) #0.975 sale de hacer 1-(alpha=0.05/2)
```

**Calculos para el periodo 2025-09-21**

Para comprobar si las medias de valoracion mayor que 4 del periodo 2025-09-21 entre Palma de Mallorca y Pollença son iguales, comenzamos declarando que $p_1$ representara la proporcion en Palma de Mallorca, mientras que $p_2$ la proporcion en Pollença, ya que nos interesa su diferencia: $\hat p_1 - \hat p_2$. Declarandolo como un contraste de dos proporciones, obtenemos la siguiente hipotesis nula y alternativa: $H_0 : p_1 = p_2$ $H_1 : p_1 \ne p_2$ Establecienco nuestro nivel de significacion $\alpha = 0.05$. Si el p-valor $\geq$ 0.05, no rechazamos $H_0$, que se puede ver tambien a la hora de hacer el intervalo de confianza por si apareze el 0 o no dentro del intervalo. Comenzamos filtrando nuestros datos por fecha y municipios:

```{r}
listings7 = listings0 %>% filter(
  date==as.Date("2025-09-21"),
  neighbourhood_cleansed %in% c("Palma de Mallorca", "Pollença")
)
```

Y despues guardamos nuestras porporciones cogiendo los datos de la coleccion anteriormente creada:

```{r}
props = listings7 %>%
  filter(!is.na(review_scores_rating)) %>%   # quitar NA
  group_by(neighbourhood_cleansed) %>%
  summarise(
    n = n(),                                      # n1 y n2
    x = sum(review_scores_rating > 4),            # x1 y x2
    p = mean(review_scores_rating > 4),           # p1 y p2
  )
```

x = Numero de apartamentos con rating \> 4 n = numero total de apartamentos $\hat p$ = propocion $x/n$ Ahora, guardamos cada valor calculado en su respectivo lugar haciendo uso de filtros.

```{r}
# Palma de Mallorca
n1 = props$n[props$neighbourhood_cleansed == "Palma de Mallorca"]
x1 = props$x[props$neighbourhood_cleansed == "Palma de Mallorca"]
p1 = props$p[props$neighbourhood_cleansed == "Palma de Mallorca"]

# Pollença
n2 = props$n[props$neighbourhood_cleansed == "Pollença"]
x2 = props$x[props$neighbourhood_cleansed == "Pollença"]
p2 = props$p[props$neighbourhood_cleansed == "Pollença"]

```

Con estos datos, somos capazes de ver que nos encontramos en el caso XIX debido a la independencia de las proporciones. Por lo que procedemos a calcular el siguiente estadistico" $\displaystyle Z=\frac{\hat p_1 - \hat p_2}{\sqrt{\hat p\hat q(\frac{1}{n_1}+\frac{1}{n_2})}}$ donde $\displaystyle \hat p = \frac{n_1\hat p_1 + n_2\hat p_2}{n_1+n_2}$ y $\hat q = 1- \hat p$.

```{r}
p = ((p1*n1)+(n2*p2))/(n1+n2)
q = 1-p
Z = (p1-p2)/sqrt(p*q*((1/n1)+(1/n2)))
```

Y, con lo cual, somos capaces de calcular el p-valor haciendo uso de: $\displaystyle 2·P(Z\geq |z|)$

```{r}
2*pnorm(Z, lower.tail = FALSE)
```

Nuestro p-valor (1.762434e\^-06), nos sale inferior al $\alpha = 0.05$ establecido anteriormente, por lo que rechazamos nuestra hipotesis nula, aceptando la alternativa, y por lo tanto podemos decir que las proporciones entre Palma de Mallorca y Pollença son diferentes para el periodo de tiempo de 2025-09-21. Para la comparacion final entre ambos, calcularemos el intervalo de confianza del 95% usando la formula del caso XIX: $\displaystyle ]\hat p_1 - \hat p_2-z_{0.975}·\sqrt{\hat p \hat q (\frac{1}{n_1}+\frac{1}{n_2})},\hat p_1 \hat p_2 + z_{0.975}\sqrt{\hat p \hat q (\frac{1}{n_1}+\frac{1}{n_2})}[$.

```{r}
interval2 = c(p1-p2-qnorm(0.975)*sqrt(p*q*(1/n1+1/n2)),p1-p2+qnorm(0.975)*sqrt(p*q*(1/n1+1/n2))) #0.975 sale de hacer 1-(alpha=0.05/2)
```

**Interpretacion/Comprobacion entre ambos periodos**

Entre ambos periodos, podemos ver que el p-valor del periodo 2025-06-15 es ligeramente superior al p-valor del periodo 2025-09-21. Para una vision mas detallada de lo que esta pasando, procedemos a visualizar los intervalos de confianza del 95% de ambos periodos:

```{r}
#Periodo 2025-06-15
interval1
#Periodo 2025-09-21
interval2
```

El intervalo del periodo 2025-06-15 es: \[0.03738, 0.08939\], mientras que el del periodo 2025-09-21 es: \[0.03584, 0.08568\]. De forma apartada, ambos intervalos no incluyen el 0, por lo que corroboramos lo mencionado anteriormente de que rechazamos la hipotesis nula y adoptamos la alternativa en ambos casos. A la hora de interpretar estos intervalos, determinamos que en el primer intervalo, Pollença recibe aproximadamente de 0.3738% a 0.8939% mejores valoraciones que Palma de Mallorca en el periodo 2025-06-15. Mientras que en el segundo intervalo, Pollença recibe aproximadamente de 0.3584% a 0.8568% mejores valoraciones que Palma de Mallorca en el periodo 2025-09-21. Viendo estos porcentajes, vemos que los procentajes decrecen un 0.02% o 0.04% entre 2025-06-15 y 2025-09-21. Esto nos puede indicar que en el periodo 2025-09-21 Palma de Mallorca recibio mas valoraciones positivas, pero sin igualar o sobrepasar a Pollença; o que Pollença recibio mas valoraciones negativas o no tan buenas, pero sin igualar o ser sobrepasada por Palma de Mallorca.

## Pregunta 8 (**1punto**)

Agrupa las variables `review_scores_rating` y `review_scores_location` de `listings0` en 5 categorías cada una y construid una tabla de contingencia con las dos variables agrupadas. Agrupar de forma que no cruces de categorías vacías. Contratar si esta varibles son independientes con un test $\chi^2$.

Buscan información sobre el coeficiente de contingencia de Carl Pearson, cacularlo desde la salida de chisq.test interpretarlo en esta caso

```{r}
table(cut(listings0$review_scores_rating,5),
      cut(listings0$review_scores_location,5))
```

## Pregunta 9 (**3 puntos**)

Construye un data set con las variables review_scores_rating, review_scores_cleanliness, review_scores_location, review_scores_value de listings0 y el municipio/zona `neighbourhood_cleansed`

Calcula la matriz de correlaciones entre estas variables y haz un gráfico de pares de variables que muestre las correlaciones ([ggpairs](https://r-charts.com/correlation/ggpairs/)) con la librería GGally. Comenta los resultados.

Haz un `matrixplot` de las correlaciones con la librería `corrplot`. Comenta los resultados.

## Pregunta 10 (**2 puntos**)

La [Zipf's law es una ley empírica](https://en.wikipedia.org/wiki/Zipf%27s_law#Word_frequencies_in_natural_languages) que dice que la frecuencia de las palabras en un texto es inversamente proporcional a su rango. Decidid si la ley se ajusta a los datos de la longitud de los comentarios de los apartamentos de la muestra "2025-09-21" Mallorca, haced lo mismo para description de `listings0`. Para ello, haced un análisis de regresión lineal de la frecuencia de las longitudes de los comentarios/descripciones de los apartamentos de Mallorca y el rango de las longitudes de los comentarios. Justificad la respuesta, estadísticamente y gráficamente.

Como ayuda estudiar el siguiente código, utilizadlo y comentadlo.

```{r}
library(stringr)
# para las reseñas
head(reviews)
length_rewiews=stringr::str_count(reviews$comments,"\\w+")
barplot(table(length_rewiews))

#para las descripciones
length_description=stringr::str_count(listings0$description,"\\w+")
barplot(table(length_description))
```

Y ahora se calculan los rango os lo dejo para reviews par desctption lo haceís vosotros

```{r}

aux=table(length_rewiews)
head(aux)
head(names(aux))
tbl=tibble( L=as.numeric(names(aux)),Freq=as.numeric(aux),
            Rank=rank(L),Log_Freq=log(Freq),Log_Rank=log(Rank))
str(tbl)
```

```{r}
tbl2=tbl %>% filter(Rank>10) %>% filter(Rank<1000)
sol1=lm(tbl2$Freq~tbl2$Rank)
summary(sol1)

sol2=lm(tbl2$Freq~tbl2$Log_Rank)
summary(sol2)

sol3=lm(tbl2$Log_Freq~tbl2$Log_Rank)
summary(sol3)
```
